最高法院刑事判決　　　　　　一○○年度台上字第一○八五號
上　訴　人　王智揚
　　　　　　蘇涵鈺
上 列一 人
選任辯護人　王朝揚律師
上列上訴人等因違反毒品危害防制條例案件，不服台灣高等法院
台南分院中華民國九十九年十二月二十八日第二審判決（九十九
年度上訴字第八五二號，起訴案號：台灣台南地方法院檢察署九
十八年度偵字第一○四七九、一○四八一號），提起上訴，本院
判決如下：
    主  文
上訴駁回。
    理  由
按刑事訴訟法第三百七十七條規定，上訴於第三審法院，非以判
決違背法令為理由，不得為之。是提起第三審上訴，應以原判決
違背法令為理由，係屬法定要件。如果上訴理由書狀並未依據卷
內訴訟資料，具體指摘原判決不適用何種法則或如何適用不當，
或所指摘原判決違法情事，顯與法律規定得為第三審上訴理由之
違法情形，不相適合時，均應認其上訴為違背法律上之程式，予
以駁回。本件原判決撤銷第一審關於上訴人王智揚、蘇涵鈺有罪
部分之判決，改判論處王智揚販賣第二級毒品、共同販賣第二級
毒品罪刑（共七十一罪，均處有期徒刑），暨蘇涵鈺共同販賣第
二級毒品罪刑（共四罪，均處有期徒刑），已敘明所憑之證據及
認定之理由；從形式上觀察，並無判決違背法令之情形存在。查
刑法第五十九條之酌量減輕其刑，必須犯罪另有特殊之原因與環
境等情狀，在客觀上足以引起一般同情，認即科以最低度刑仍嫌
過重者，始有適用。原判決綜合上訴人等之犯罪情狀，認彼等販
賣第二級毒品甲基安非他命，尚無情輕法重之情形，亦無可資憫
恕之處，無從適用刑法第五十九條規定酌減其刑，理由內已詳加
審酌論敘。王智揚上訴意旨仍執陳詞，謂其因罹患僵直性脊椎炎
，嘗試以毒品止痛，不幸染上毒癮，惟於偵查中坦承犯行，且犯
罪所得不多，又需扶養一家老小，足堪憫恕云云，對於原審刑罰
裁量職權之行使，任意指摘，不符第三審上訴之法定要件。再者
行為人犯罪後之態度，為刑法第五十七條第十款所定科刑時應審
酌事項之一。原判決以蘇涵鈺犯後矢口否認犯罪，態度欠佳，難
認有悔意，為科刑審酌之事項（見原判決第十五頁第十一行至第
十二行），與刑事被告防禦權之行使無，自無蘇涵鈺上訴意旨
所稱原判決因其一再答辯，即存有偏見之情事。又蘇涵鈺與王智
揚就原判決附表二編號一至編號四所示犯行，有犯意聯絡，並由
蘇涵鈺將甲基安非他命交予買受人薛詠志、籃世榮及收取買賣價
金，而分擔犯罪構成要件行為之實行，為共同正犯，原判決亦已
認定明灼，論敘綦詳。蘇涵鈺上訴意旨漫稱其與王智揚縱為同居
男女朋友，對王智揚販賣毒品之事未必知情，縱於王智揚交易毒
品時，予以協助傳遞，充其量僅屬幫助犯等語，任憑己見為單純
事實上之爭執，亦非適法之第三審上訴理由。上訴人等上訴意旨
指摘之各節，均與法律規定得為第三審上訴理由之違法情形，不
相適合。其等上訴為違背法律上之程式，應予駁回。
據上論結，應依刑事訴訟法第三百九十五條前段，判決如主文。
中    華    民    國  一○○  年    三    月    十    日
                      最高法院刑事第十二庭
                          審判長法官  陳  世  淙  
                                法官  陳  東  誥  
                                法官  何  菁  莪  
                                法官  許  錦  印  
                                法官  施  俊  堯  
本件正本證明與原本無異
                                      書  記  官  
中    華    民    國  一○○  年    三    月   十四   日
                                                      K